【裁判字號】    97,訴,13
【裁判日期】    970520
【裁判案由】    損害賠償
【裁判全文】
臺灣板橋地方法院民事判決                97年度訴字第13號
原      告  臺灣賓士資融小客車租賃股份有限公司
法定代理人  甲○○
訴訟代理人  乙○○
被      告  丙○○
                      現於臺中監獄執行中
上列當事人間損害賠償事件，本院於九十七年四月二十九日言詞
辯論終結，判決如下：
    主  文
被告應給付原告新台幣肆拾陸萬玖仟玖佰零參元，及民國九十七
年三月八日起至清償日止，按年息百分之五計算之利息。
原告其餘之訴駁回。
訴訟費用由被告負擔百分之三十六，餘由原告負擔。
本判決第一項得假執行。
原告其餘假執行之聲請駁回。
    事實及理由
壹、程序上理由
一、本件被告丙○○因案於台中監獄執行中，具狀陳報同意由原
    告聲請，以被告已受合法通知無正當理由，未於言詞辯論期
    日到場，亦無民事訴訟法第386條各款所列情形，由原告聲
    請一造辯論而為判決（見本院卷頁160）。
二、本件訴訟進行中，原告公司名稱已變更為台灣賓士小客車租
    賃股份有限公司，其法人之同一性並無變更，核無不合，應
    予准許。
三、原告於判決確定前，得撤回訴之全部或一部。但被告已為本
    案之言詞辯論者，應得其同意，民事訴訟法第262條第1項前
    段載有明文。本件原告於97年4月29日言詞辯論期日撤回被
    告林長彝部分之訴訟，並經被告林長彝同意（見本院卷頁
    179 ），揆之前開規定，應予准許。
貳、實體上理由
一、原告起訴主張：原告於民國（下同）91年12月27日將所有之
    汽車、牌照號碼為CC-8588號自用小客車（以下簡稱系爭汽
    車）出租於吸引力汽車材料有限公司，租賃期間自91年12月
    31日至94年12月30日止。嗣被告丙○○於民國（下同）94年
    12月8日中午12時28分許，駕駛車號2232-hw之自用小貨車，
    由重陽橋下延三重市○○路與三信路口時，行經前揭路口，
    欲左轉三信路口，未依號誌行駛，與左轉箭頭綠燈未亮，違
    規左轉三信路，致右側車身與對向依號誌正常行駛，由訴外
    人吳振榮駕駛之系爭汽車發生撞擊，致系爭汽車受損，修繕
    費用為1,282,911元，爰依據民法184條第1項、第191條之2
    之規定，請求被告賠償1,282,911元及自起訴狀繕本送達翌
    日至清償日止，按年息百分之五計算之利息，並願供擔保請
    准宣告假執行。
二、被告方面
    被告未於言詞辯論期日到場，亦未提出準備書狀作何聲明或
    陳述。
三、得心證之理由：
  (一)被告丙○○為自用小貨車司機，係從事業務之人，於前揭時
    地，駕駛車號2232-hw之自用小貨車，由重陽橋下延三重市
    ○○路與三信路口時（由北往南行駛），行經前揭路口，欲
    左轉三信路口，本應遵守道路交通號誌之指示，並無不能注
    意之情事，未待左轉箭頭綠燈顯示，即違規左轉三信路，致
    右側車身與對向依號誌正常行駛，適訴外人吳振榮駕駛之系
    爭汽車自三重市○○路由南往北行駛，行經三重市○○路由
    南往北方向行駛，自應注意車前狀況，並無不能注意之情形
    ，竟疏未注意，貿然行駛，於通過上開路口時，二車發生撞
    擊，致駕駛機車而行駛於吳振榮右側之陳柏諺人車倒地，而
    受有頭部外傷、額葉顱底骨折、腦挫傷、左股骨骨折、左側
    第六腦神經受損，並導致視野缺損、致力受損、性格喪失、
    嗅覺喪失等重傷害等情，被告丙○○因涉業務過失致重傷害
    罪嫌，經法院判處有期徒刑1年6月，減為有期徒刑9月，緩
    刑2 年，訴外人吳振榮因業務過失致重傷害罪，處有期徒刑
    10月，減為有期徒刑5 月，並得易科罰金，緩刑二年，有本
    院95年度交易字第364 號、台灣高等法院96年度交上易字第
    329 號刑事判決可按（見本院卷頁133 至139） ，並經本院
    依職權調閱台北縣政府警察局三重分局97年1 月30日北縣警
    重偵字第0970002423號函所附之現場照片、現場車損照片、
    道路交通事故現場圖查核屬實，核與原告主張被告丙○○因
    過失撞擊訴外人吳振榮駕駛之系爭汽車等情相符，且被告已
    於相當時期受合法通知，無正當理由不到庭爭執，亦未提出
    書答辯，堪信原告主張為真實。
  (二)因故意或過失，不法侵害他人之權利者，負損害賠償責任；
    不法毀損他人之物者，應向被害人賠償其物因毀損所減少之
    價額，民法第184條第1項前段、第196條分別定有明文。
    而物被毀損時，被害人依民法第196條請求賠償物被毀損所
    減少之價額，得以修復費用為估定之標準，但以必要者為限
    （例如修理材料以新品換舊品，應予折舊），最高法院77
    年5月17日，77年第9次民事庭會議決議可資參照。最高法院
    上開決議，就修理材料，以新品換舊品，應予折舊方屬必要
    費用，雖有提出說明，惟修理材料依其性質，若修理材料對
    於物之本體而言，因其更新結果，將促成物於修繕後使用效
    能之提昇或交換價值之增加，則侵權行為被害人，逕行以新
    品之價額請求全額賠償，與舊品相較，勢將造成額外利益，
    與損害賠償僅在填補損害之原理有違，故此部分之請求，自
    非必要，應予折舊。從而，原告請求車損部分，依據最高法
    院之上開決議，更換零件應有折舊之必要，合先敘明。
  (三)原告主張系爭汽車受損後，送修估價需支出修理費用1,282,
    911元之事實，固據提出估價單一紙為證。惟其中零件費用
    部分為928,911元，既係以新零件更換被撞之舊零件，則原
    告以修復費用作為損害賠償之依據時，其中零件部分自應將
    折舊部分予以扣除（按「營利事業所得稅結算申報查核准則
    」第95條第8項規定：「固定資產提列折舊採用定率遞減法
    者，以一年為計算單位，其使用期間未滿一年者，按實際使
    用之月數相當於全年之比例計算之」，不滿一月者，以月計
    ）。而依行政院所頒「固定資產耐用年數表」及「固定資產
    折舊表」之規定，小客車之耐用年數為五年，依定率遞減法
    每年折舊千分之369，但其最後一年之折舊額，加歷年折舊
    累計額，其總和不得超過該資產成本額之十分之九。系爭汽
    車之發照日期為92年1月2日，有行車執照影本在卷可稽（附
    於三重簡易卷頁32），迄車禍發生日94年12月8日止，實際
    使用期間為2年11月6天，則系爭汽車更換零件之合理折舊額
    應為695,532元（計算式為：第一年折舊為928,911x0.369=3
    42,768（元以下四捨五入，以下同）；第二年折舊為216,
    287 元｛即＜928,911-342, 768＞x0.369=216,287；第三年
    折舊為136,477 元｛即＜928,911-342,768-216,287 ＞x0.
    369=136,477，總折舊為342,768+216,287+136,477=695,
    532元），扣除此折舊後，原告得請求之零件合理修理費用
    為233,379元（計算式為：928,911-695,532=233,379），至
    修理工資354,000元部分，則不因新舊車輛而有所不同，原
    告自得向被告全額求償。準此，原告得請求賠償之修理費金
    額計為587,379元（計算式：233,379+354,000=587,379）。
  (四)損害之發生或擴大，被害人與有過失者，法院得減輕賠償金
    額，或免除之。重大之損害原因，為債務人所不及知，而被
    害人不預促其注意或怠於避免或減少損害者，為與有過失。
    前二項之規定，於被害人之代理人或使用人與有過失者，準
    用之民法第217條定有明文。此項規定之目的，在謀求加害
    人與被害人間之公平，故在裁判上法院得以職權減輕或免除
    之（最高法院85年台上字第1756號判例意旨參照）。汽車駕
    駛人應注意車前狀況，並隨時採取必要之安全措施，道路交
    通安全規則第94條第3項載有明文，本件交通事故道路報告
    之事故現場圖及現場照片所示，肇事地點為台北縣三重市○
    ○路係雙向六車道，三信路為雙向四車道，上開肇事地點甚
    為寬廣，吳振榮駕駛之視野甚為寬廣，參之被告丙○○與吳
    振榮所駕駛汽車之肇事地點，已接近集賢路與三信路交岔路
    口之東南側，被告丙○○所駕駛之車輛已行至吳振榮所駕駛
    之行向車道時，始發生撞擊，足見吳振榮於本件車禍發生時
    ，應有足夠的距離及充份的時間，可以發覺被告丙○○自集
    賢路左轉三信路口，可以預為防範採取煞車措施，卻疏未注
    意，而發生碰撞，吳振榮就本件車禍之發生，自有疏未注意
    車前狀況之過失。原告將系爭汽車交由訴外人吳振榮駕駛，
    吳振榮應為原告之使用人，自應負擔吳振榮部分之過失責任
    。本院因認吳振榮就本件車禍之發生應負擔百分之20之過失
    比例。因此，原告經過失相抵後所得請求之金額為469, 903
    元【計算式：587,379x80%=469,903 】。
  (五)縱上述，原告依據民法第184條第1項前段、第191條之2條之
    規定，請求被告賠償469,903 元及自起訴狀繕本送達翌日即
    97 年3月8 日至清償日止，按年息百分之五計算之利息。
五、本判決所命給付之金額未逾50萬元，爰依民事訴訟法第389
    條第1項第5款之規定，依職權宣告假執行。原告其餘假執行
    之聲請，因訴之駁回而失所依據，不予准許。
六、本件事證已明，其餘攻擊防禦方法及爭點，核與本件判決結
    果無涉，爰不一一論述。
七、結論：原告之訴為一部有理由、一部無理由，依民事訴訟法
    第385條第1項前段、第79條但書、第389條第1項第5款，判
    決如主文。
中    華    民    國    97    年    5     月    20    日
                  民事第三庭    法  官  徐玉玲
以上正本係照原本作成
如對本判決上訴，須於判決送達後20日內向本院提出上訴狀
中    華    民    國    97    年    5     月    20    日
                                書記官  翁子婷


司法院資訊處製作；財團法人民間司法改革基金會備份。
